最高法院刑事判決　　　　　　　　　　　　　　　八十六年度台上字第三八二七號
　　上訴人　台灣高等法院檢察署檢察官
　　被　告　丙○○
　　　　　　乙○○
　　　　　　戊○○
　　　　　　丁○○
　　　　　　甲○○
右上訴人因被告等背信案件，不服台灣高等法院中華民國八十五年六月二十六日第二
審更審判決（八十五年度上更（一）字第三○九號，起訴案號：台灣板橋地方法院檢
察署八十三年度偵字第一五四一號），提起上訴，本院判決如左：
    主  文
上訴駁回。
    理  由
按刑事訴訟法第三百七十七條規定，上訴於第三審法院，非以判決違背法令為理由，
不得為之。是提起第三審上訴，應以原判決違背法令為理由，係屬法定要件。如果上
訴理由狀並未依據卷內訴訟資料，具體指摘原判決不適用何種法則或如何適用不當，
或所指摘原判決違法情事，顯與法律規定得為第三審上訴理由之違法情形，不相適合
時，均應認其上訴為違背法律上之程式，予以駁回。本件檢察官上訴意旨略稱：坐落
台北縣中和市○○段牛埔小段第一四八之三、一四八之七、一四八之八地號土地，係
告訴人林信男、林宗孚及被告丙○○、乙○○、戊○○、丁○○、甲○○等之先祖「
林仁祖」於清朝時購置，信託登記於林繼成、林子塗、林敬三人共有，有林繼成、林
子塗、林敬三人出具之「合約字」影本及丙○○、戊○○代表同房宗親於民國七十二
年間與林信男等人簽立之「協議書」影本等文件可證，丙○○、戊○○並於七十三年
七月一日簽立切結書，承認系爭土地為祭祀公業林三公所有，原審置上開事證於不顧
，又未深入調查，即採信被告等所辯該三筆土地係其先祖所購置而認被告等之犯罪不
能證明，維持第一審諭知無罪之判決，不僅未盡調查能事，違背證據法則，且有判決
適用法則不當、判決所載理由矛盾及不備理由之違法云云。惟查原判決認不能證明被
告等犯罪，維持第一審諭知被告等無罪之判決，駁回檢察官在第二審之上訴，已詳
其理由，從形式上觀察，並無違背法令之情形存在。按前開三筆土地究係被告等之祖
先林子塗、林繼成於日據時代大正十三年向日本總督府所購置，抑係告訴人及被告等
之先祖「林仁祖」所購置而信託登記於林繼成、林子塗名下，告訴人及被告等固情詞
各執。惟查刑法上之背信罪，以處理他人事務之人，意圖為自己或第三人不法之利益
，或損害本人之利益，而故為違背其任務之行為為要件，侵占罪，係以侵占自己持有
他人之物為要件。上開土地如係被告等之祖先林子塗、林繼成所購置，則被告等本於
繼承人之地位，於被繼承人死亡後辦理繼承登記，自無背信、侵占及使公務員登載不
實之可言；縱如告訴人之主張，該三筆土地係告訴人及被告等之先祖「林仁祖」所購
置而信託登記於被告等之祖先林子塗、林繼成名下，但既信託登記於林子塗、林繼成
名下，則在受託人未將受託財產移還於信託人以前，受託人在法律上仍為信託財產之
所有人，不能謂該財產仍為信託人所有。從而被告等本於受託人之繼承人地位，於受
託人死亡後依法律之規定辦理繼承登記，亦不生背信、侵占及使公務員登載不實之問
題。上訴意旨，認案內土地係信託登記於被告等之祖先而指摘原審調查未盡，採證不
當，原判決理由矛盾及理由不備，又指摘原判決適用法則不當，核與法律規定得為第
三審上訴理由之違法情形，不相適合，依前開說明，本件上訴為違背法律上之程式，
應予駁回。本件係刑事訴訟法第三百七十六條第五款之案件，原得上訴於第三審法院
，且已繫屬於法院，依刑事訴訟法施行法第五條第一項規定，仍應依修正前之法定程
序終結之，併予說明。
據上論結，應依刑事訴訟法第三百九十五條前段，判決如主文。
中      華      民      國    八十六    年      六      月    二十六    日
                              最高法院刑事第一庭
                                  審判長法官  黃  雅  卿
                                        法官  楊  文  翰
                                        法官  陳  正  庸
                                        法官  陳  世  雄
                                        法官  張  淳  淙
      右正本證明與原本無異
                                              書  記  官
中      華      民      國    八十六    年      七      月      二      日
